【裁判字號】    99,金訴,21
【裁判日期】    990917
【裁判案由】    違反期貨交易法等
【裁判全文】
臺灣臺北地方法院刑事判決              99年度金訴字第15號
    公  訴  人  臺灣臺北地方法院檢察署檢察官
    被      告  劉權緯
                徐佳榮
    上 2人共同
    選任辯護人  鄧翊鴻律師
    被      告  胡春蘭
    指定辯護人  本院公設辯護人張寅煥
    被      告  林揚智
                陳紫淩原名陳.
                張敬佳
                陳紹鴻
    選任辯護人  林詠嵐律師
                黃重鋼律師
上開被告因違反期貨交易法等案件，經檢察官提起公訴（九十八
年度偵字第一三七○二號、第一三九九二號、第一九三八四號、
第二五二○○號）及追加起訴（九十八年度偵字第一九三八四號
、第二五二○○號、九十九年度偵字第九九九四號），本院判決
如下：
    主  文
劉權緯共同意圖供行使之用，而偽造有價證券，處有期徒刑年
貳月，如附表一編號五所示之文件上之偽造「黃威龍」署押壹
枚、如附表一編號七所示偽造本票壹張均沒收；又共同以加害
自由之事，恐嚇他人，處有期徒刑陸月；又共同違反非期貨商不
得經營期貨交易業務之規定，處有期徒刑壹年；應執行有期徒刑
肆年肆月，如附表一編號五所示之文件上之偽造「黃威龍」署
押壹枚、如附表一編號七所示偽造本票壹張均沒收。追加起訴
重利、非法經營期貨交易業務部分均不受理。
徐佳榮共同意圖供行使之用，而偽造有價證券，處有期徒刑壹年
捌月，如附表一編號七所示偽造本票壹張沒收；又共同以加害
自由之事，恐嚇他人，處有期徒刑肆月；又幫助違反非期貨商不
得經營期貨交易業務之規定，處有期徒刑陸月；應執行有期徒刑
貳年貳月，如附表一編號七所示偽造本票壹張沒收。追加起訴
重利、非法經營期貨交易業務部分均不受理。
胡春蘭幫助共同乘他人急迫貸以金錢，而取得與原本顯不相當之
重利，處有期徒刑月，如易科罰金，以新臺幣壹仟元折算壹日
。
林揚智共同違反非期貨商不得經營期貨交易業務之規定，處有期
徒刑壹年，緩刑年，緩刑期內付保護管束，並向公益團體、地
方自治團體或社區提供陸拾小時之義務勞務。
陳紫淩共同違反非期貨商不得經營期貨交易業務之規定，處有期
徒刑陸月，緩刑貳年。
張敬佳共同違反非期貨商不得經營期貨交易業務之規定，處有期
徒刑月，緩刑貳年。
陳紹鴻無罪。
    事  實
一、劉權緯與徐佳榮共同基於重利之犯意聯絡及行為分擔，由劉
    權緯於民國九十七年二月間起，租用臺北市○○○路○段二
    ○○號四樓房屋，繼於九十八年一月間起，以每月新臺幣（
    下同）一萬五千元之代價，租用臺北市○○路○段二八九號
    三樓房屋以經營地下錢莊，劉權緯先在蘋果日報及自由時報
    上刊登借款廣告，待不特定人因需款急迫而致電借款時，劉
    權緯或徐佳榮即告以每貸放一萬元，每期（一期為十日）需
    繳付利息一千元之利息，並需先扣第一期利息，且需交付證
    件及提供擔保之借款方式，如附表一所示之借款人同意前開
    條件後，劉權緯、徐佳榮即依如附表一所示借款人之資金需
    求及前開條件貸放金錢，並要求如附表一編號一至一九號所
    示借款人將清償之本金及利息匯入劉權緯配偶胡春美之胞妹
    胡春蘭所開立供劉權緯使用之彰化銀行東湖分行帳號000
    00000000000號帳戶及國泰世華銀行新湖分行帳
    號000000000000號帳戶內，如附表一編號二○
    號所示借款人將清償之本金、利息匯入劉權緯中國信託銀行
    城東分行帳號00000000000號帳戶、徐佳榮中國
    信託銀行城東分行帳號00000000000號帳戶，且
    將取得如附表一所示之證件及擔保物置放在劉權緯委託陳紹
    鴻（幫助重利部分未據起訴）租用之臺灣土地銀行內湖分行
    Ｂ型二○七六號保管箱內，其中劉權緯於放款與黃疆銘時，
    明知黃疆銘並未取得其兄黃威龍同意代為簽發票據，劉權緯
    竟要求而與黃疆銘（未據起訴）共同基於偽造私文書之犯意
    聯絡，由黃疆銘偽造如附表一編號五所示本票一張（因未
    填載發票日，欠缺本票絕對應記載事項，屬偽造私文書），
    足以生損害於黃威龍；又劉權緯與徐佳榮於九十七年十二月
    間放款與周秉毅時，明知周秉毅並未取得其兄林周青之同意
    代為簽發票據，劉權緯、徐佳榮竟要求而與周秉毅（未據起
    訴）共同基於意圖為行使之用而偽造有價證券之犯意聯絡，
    由周秉毅偽造如附表一編號七所示之本票一張，嗣因周秉
    毅於九十八年初無力償還欠款時，劉權緯、徐佳榮復另行基
    於恐嚇之犯意聯絡及行為分擔，前往周秉毅住家及致電向其
    母周寶蓮及胞兄林周青稱：你（指林周青）有簽本票，必須
    要負責，周秉毅的身分證押在伊那邊，伊可以拿去報稅，讓
    周秉毅很麻煩等語，以加害財產之事恐嚇周寶蓮及林周青並
    致生危害於安全，迄因周秉毅遭受劉權緯、徐佳榮及其他地
    下錢莊催討債務終至身心無法承受巨大壓力而於九十八年一
    月六日在租屋處燒炭自殺獲救後，始由其家人陪同報警並循
    線查悉上情，並於九十八年六月五日搜索前開臺北市○○路
    ○段二八九號三樓及臺灣土地銀行內湖分行Ｂ型二○七六號
    保管箱，扣得如附件一至如附件三所示之物品。
二、胡春蘭為劉權緯配偶胡春美之胞妹，其可預見提供自己之帳
    戶供劉權緯使用可能係供劉權緯作為重利犯罪之用，竟基於
    幫助劉權緯、徐佳榮共同實施重利犯罪之不確定故意，於九
    十八年一月間，受劉權緯要求後，先後前往彰化銀行東湖分
    行及國泰世華銀行新湖分行，分別開立帳號0000000
    0000000號帳戶及帳號000000000000號
    帳戶，再將前開帳戶資料交與劉權緯供作收取重利還款及利
    息之用，幫助劉權緯與徐佳榮共同實施前開重利犯行。
三、劉權緯明知未經主管機關許可，依法不得經營證券業務及期
    貨交易業務，竟基於非法經營期貨交易業務之犯意，未經許
    可，於九十七年五月間，在不詳處所設立地下期貨交易盤口
    ，招攬呂文榮從事臺股指數選擇權之期貨交易；於九十八年
    一月間，劉權緯復承前犯意而與林揚智、陳紫淩、張敬佳（
    自九十八年五月間應徵加入）及真實姓名年籍不詳自稱「鄭
    家琪」成年女子（下稱「鄭家琪」）共同基於非法經營期貨
    交易業務及證券業務之犯意聯絡及行為分擔，由劉權緯以每
    月一萬二千元之代價，租用臺北市○○路○段二九一號三樓
    房屋，設立「大立證券」地下期貨、證券交易盤口，林揚智
    則負責製作臺灣股票交易規則、期貨即時盤交易規則、訪客
    手則、大立證券期貨客戶開戶約定書、CALL客資料表、業務
    追蹤進度表、上班守則等資料，並應徵、教導陳紫淩（原名
    陳涵）、張敬佳及「鄭家琪」等員工負責CALL客、開戶及
    下單等業務，在上址經營地下期貨、證券交易盤口，招攬李
    妤婕、李沛瀠、邱棟成、李武雄、馬浩鈞、邱福家、陳煥坡
    、蘇牧樹、楊龍城、李竺珍、林杰煬、崔炯華、黃惠珠、邱
    建勇、邱志忠、陳義興、黃楷玲、田淑禎、劉添漢、陳昌程
    、簡麗虹、許麗珍、李明真、吳榮賢、林琮舜及代號「阿發
    」、「高先生」等客戶從事臺股指數選擇權之期貨交易及證
    券交易，就期貨交易部分，係以臺股收盤指數為期貨選擇權
    標的，由客戶研判未來臺股收盤之指數漲跌情形，決定每口
    買入之指數，以點為計價單位，每點二百元，直接撥打電話
    聯繫下單，依未來臺股收盤之指數實際漲跌決定盈虧，並按
    每口交易收取三百元至四百元不等之手續費，免收保證金，
    待客戶下單後，當日結算損益，如已達交割授信額度時，需
    於當日下午三時三十分前將手續費及交易款匯入指定帳戶（
    呂文榮部分，係指定匯入劉權緯合作金庫城東分行帳號為0
    00000000000號帳戶、劉權緯中國信託銀行城東
    分行帳號00000000000號帳戶、徐佳榮中國信託
    銀行城東分行帳號00000000000號帳戶；其餘客
    戶部分，係指定匯入徐佳榮玉山銀行帳號為0000000
    000000號帳戶）；就證券交易部分，係以上市上櫃公
    司股票在公開市場交易股價為標的，由客戶研判未來各股股
    價漲跌情形決定買賣數量及價格，直接撥打電話聯繫下單，
    若為市價單則即時批價成交，若非市價單，則在下一分鐘見
    價成交，買進後若當日沖銷，無須計算利息，若非當日沖銷
    ，則按每萬元收取日息五元之利息，待賣出後即按買進賣出
    價格計算盈虧，每筆買進、賣出各收取千分之二點五之手續
    費，免收保證金，待客戶下單後，當日結算損益，如已達交
    割授信額度時，需於當日下午三時三十分前將手續費及交易
    款匯入指定帳戶（即前開徐佳榮玉山銀行帳戶），若未達交
    割授信額度，則於每星期五及月底結算匯款至上開指定帳戶
    或至客戶指定帳戶，嗣經警循線於九十八年六月五日搜索前
    開臺北市○○路○段二九一號三樓，扣得如附件四至附件六
    所示之物品。
四、徐佳榮可預見提供自己之帳戶供劉權緯使用可能係供劉權緯
    作為重利犯罪之用，竟基於幫助劉權緯、林揚智、陳紫淩、
    張敬佳、「鄭家琪」共同非法經營期貨交易業務及證券業務
    之不確定故意，於九十七年十月間及九十八年一月間起至九
    十八年六月五日止，提供其以自己年籍資料所開立中國信託
    銀行城東分行帳號00000000000號帳戶及玉山銀
    行帳號為0000000000000號帳戶資料交與劉權
    緯供作收取非法經營期貨交易、證券業務之交易款、手續費
    之用，幫助劉權緯、林揚智、陳紫淩、張敬佳、「鄭家琪」
    共同實施前開非法經營期貨交易及證券業務犯行。
五、案經內政部警政署刑事警察局、法務部調查局臺北市調查處
    移請、臺北縣土城分局、臺北市政府警察局內湖分局報請臺
    灣臺北地方法院檢察署檢察官偵查起訴。
    理  由
壹、有罪部分：
一、證據能力部分：
    被告劉權緯、徐佳榮、胡春蘭、林揚智、陳紫淩、張敬佳對
    於以下本院作為判斷依據之各項證據資料，均同意或不爭執
    其證據能力，本院審酌該等言詞供述及書面作成時之情況認
    為適當，均無不宜作為證據之情事，依刑事訴訟法第一百五
    十九條之五規定，均得作為證據。
二、實體認定部分：
  (一)非法經營期貨交易、證券業務部分：
  (1)前開被告劉權緯、林揚智、陳紫淩、張敬佳所涉非法經營期
    貨交易、證券業務犯行及被告徐佳榮幫助非法經營期貨交易
    、證券業務犯行，均分經被告劉權緯、林揚智、陳紫淩、張
    敬佳、徐佳榮於偵查及本院審理中坦白承認犯行，核與證人
    李沛瀠、蘇牧樹、崔炯華、陳義興、呂文榮於偵查中具結證
    述情節大致相符，並扣有附件四至六所示之物品及臺灣股票
    交易規則、期貨即時盤交易規則、訪客守則、大立證券期貨
    客戶開戶約定書、CALL客資料表、業務追蹤進度表、上班守
    則、交易對帳表、業績及支出明細表、客戶開戶約定書與其
    傳真憑供徵信之身分證件等資料、被告劉權緯中國信託銀行
    城東分行帳戶、合作金庫銀行城東分行帳戶、玉山銀行內湖
    分行九十九年六月三日函覆資料、本院勘驗筆錄在卷可資佐
    證，被告劉權緯、林揚智、陳紫淩、張敬佳、徐佳榮前開自
    白核與是事實相符，被告劉權緯、林揚智、陳紫淩、張敬佳
    所涉非法經營期貨交易、證券業務犯行及被告徐佳榮幫助非
    法經營期貨交易、證券業務犯行，均堪以認定。
  (2)至於起訴書以被告徐佳榮提供帳戶供匯入使用而認被告徐佳
    榮涉嫌與被告劉權緯、林揚智、陳紫淩、張敬佳共犯非法經
    營期貨交易業務犯行部分，惟遍觀檢察官起訴所引用之證據
    資料，並無任何證據資料顯示被告徐佳榮就非法經營期貨交
    易、證券業務部分與其餘被告有何犯意聯絡及行為分擔，是
    本案僅能就被告徐佳榮提供帳戶供匯入款項部分認定被告徐
    佳榮涉犯幫助非法經營期貨交易、證券業務犯行。
  (二)重利、偽造私文書、偽造有價證券部分：
    訊據被告劉權緯固坦承有如犯罪事實欄所載之重利犯行，且
    曾要求黃疆銘以其兄黃威龍名義簽具如附表一編號五所示
    之本票，亦曾要求周秉毅以其兄林周青名義簽具如附表一編
    號七所示之本票，惟矢口否認有何偽造文書、偽造有價證
    券之犯行，並辯稱：伊係基於嚇阻之目的乃要求黃疆銘、周
    秉毅以他人名義簽具本票，且本票其上均記載借款人本身的
    身分證統一編號，尚難認有供行使之用之意圖，且如附表一
    編號五所示之本票，係屬無效票據，則有可能只是要黃疆
    銘提供保人姓名，並無偽造簽名之犯行云云；訊據被告徐佳
    榮固坦承有如犯罪事實欄所載之重利犯行，惟矢口否認有何
    偽造有價證券之犯行，並辯稱：伊並未要求周秉毅簽具如附
    表一編號七所示之本票云云；訊據被告胡春蘭固坦承曾應
    姊夫劉權緯之要求而於九十八年一月間前往彰化銀行東湖分
    行及國泰世華銀行新湖分行開立前開帳戶，並將前開帳戶資
    料提供與劉權緯使用等情，惟矢口否認有何幫助重利之犯行
    ，並辯稱：伊應劉權緯要求去開立前開帳戶，伊並未詢問劉
    權緯使用前開帳戶之用途，亦不知劉權緯以何營生云云。經
    查：
  (1)被告劉權緯、徐佳榮共同重利部分：
    前開被告劉權緯、徐佳榮共同重利之犯行，業據被告劉權緯
    、徐佳榮於偵查中及本院審理中坦白承認，核與證人沈清結
    、黃疆銘、劉智強、饒理、張艾莉、游崑明、賴趙麗卿、蘇
    三龍、周秉毅、周寶蓮、林周青等人於警詢及偵查中結證證
    言大致相符，並有扣案如附表一編號一至一九號所示借款人
    之個人信貸基本資料表、借款時提供之身分證件、名片、支
    票或本票、被告胡春蘭前開彰化銀行東湖分行帳戶、國泰世
    華銀行新湖分行帳戶開戶資料及交易明細表、被告劉權緯前
    開中國信託銀行城東分行帳戶、被告徐佳榮前開中國信託銀
    行城東分行帳戶、本院勘驗筆錄在卷可資佐證，被告劉權緯
    、徐佳榮前開自白核與事實相符，被告劉權緯、徐佳榮共犯
    重利犯行均足堪認定。
  (2)被告胡春蘭幫助重利部分：
  本案被告劉權緯、徐佳榮所為前開共同重利犯行，自九十八
    年一月起，係提供被告胡春蘭所開設之前開帳戶供借款人匯
    還本金、利息，且被告胡春蘭係應被告劉權緯之要求而開立
    前開二帳戶，並將二帳戶資料交被告劉權緯使用等情，為被
    告胡春蘭所不否認，核與被告劉權緯、徐佳榮、證人沈清結
    、黃疆銘、劉智強、饒理、張艾莉、游崑明、賴趙麗卿、蘇
    三龍、周秉毅、周寶蓮、林周青等人於警詢及偵查中結證證
    言大致相符，並有被告胡春蘭前開彰化銀行東湖分行帳戶、
    國泰世華銀行新湖分行帳戶開戶資料及交易明細表在卷可資
    佐證，自堪信前開事實為真實，且本案被告胡春蘭前開彰化
    銀行東湖分行帳戶、國泰世華銀行新湖分行帳戶供被告劉權
    緯、徐佳榮作為實施重利犯行之用，亦堪以認定。
  就被告胡春蘭是否得預見提供帳戶供被告劉權緯使用可能係
    供被告劉權緯作為重利犯罪之用一節，固據被告胡春蘭否認
    在案，被告劉權緯亦稱：胡春蘭不知道伊做什麼等語，惟分
    析被告劉權緯於偵查中陳稱：「（問：你為何要叫胡春蘭開
    帳戶借你？）答：那時我的帳戶都在我老婆那邊。（問：你
    帳戶在你老婆那邊，卻向老婆的妹妹借帳戶？）答：我老婆
    不贊成我做這個。（問：胡春蘭就贊成？）答：他不知道我
    在做什麼，我很疼我小姨子，他給我帳戶的時候，有問一下
    ，我說我不會害你，他就開給我用。」等語（見臺灣臺北地
    方法院檢察署九十八年度偵字第一三七○二號卷一第二一三
    頁、第二一四頁），被告劉權緯以重利營生一節，為其配偶
    胡春美明知，非屬隱密而無人得悉之秘密，則與被告劉權緯
    關係非疏遠之被告胡春蘭又豈有可能對被告劉權緯以何營生
    一節毫無所悉，而一般國人向金融機構開設帳戶，並無任何
    法令限制，若係用於存提款之正當用途，大可光明正大自行
    申請使用，又帳戶之用途係用來存提款項，一旦有人收集他
    人帳戶做不明使用，依一般常識認知，極易判斷乃係該隱身
    幕後之使用人基於使用別人之帳戶，存提款情形可不易遭人
    循線追查之考慮而為，自可產生與不法犯罪目的相關之合理
    懷疑，況被告劉權緯係要求被告胡春蘭一次開立二帳戶供其
    使用，益增其不法使用之可疑，另被告胡春蘭於警詢中陳稱
    ：伊在臺北市○○街遊藝場禮品屋上班，上班時間為下午四
    時至晚上十二時，負責換零錢工作等語（見同上偵查卷第九
    頁），復參以被告胡春蘭於九十八年一月開立帳戶時業已二
    十四歲，以被告胡春蘭當時之年齡、工作經驗及社會歷練，
    被告胡春蘭對於提供帳戶資料供被告劉權緯使用係供重利犯
    罪之用等情應可預見其發生，而被告胡春蘭仍願意提供帳戶
    資料供被告劉權緯使用，足見被告胡春蘭於提供帳戶之時，
    主觀上有幫助他人實施重利犯罪之故意，洵堪認定。
  (3)被告劉權緯共同偽造私文書部分：
    證人黃疆銘於本院審理中到庭結證稱：伊按報紙廣告而致電
    向劉權緯借錢，伊告知劉權緯資金需求為八萬元，劉權緯即
    與伊約在伊胞兄黃威龍家汐止附近，伊一共簽了兩張本票，
    一張是寫自己，另因劉權緯說要找保人，但伊找不到，就在
    未經黃威龍同意下，在另一張本票上面寫黃威龍的名字，伊
    並未看到在場之徐佳榮等語（見本院卷第一八八頁背面至第
    一九○頁）；被告劉權緯於本院審理中陳稱：伊叫黃疆銘找
    一個保人，黃疆銘說要簽黃威龍，事先並未經過黃威龍同意
    ，伊有問黃疆銘說黃威龍是否知道借錢的事，黃疆銘說不知
    道且不想給黃威龍知道等語（見同上卷第一九○頁），而觀
    諸如附表一編號五所示本票（見本院卷第一一四頁下方本
    票），證人黃疆銘係在本票發票人處簽具「黃威龍」之署押
    ，本案證人黃疆銘以黃威龍名義簽具前開本票係欲簽具發票
    人為黃威龍之本票甚明，並非僅用以書寫保證人為何人之用
    途，惟因證人黃疆銘簽具如附表一編號五所示本票時，漏
    未記載本票絕對應記載事項即發票日部分，是此部分僅能認
    定被告劉權緯與證人黃疆銘共犯偽造私文書之犯行。
  (4)被告劉權緯、徐佳榮共同偽造有價證券部分：
    證人周秉毅於警詢時陳稱：伊曾向三家地下錢莊借錢，其中
    「江先生」（即本案部分），係伊按報紙廣告致電借款八萬
    元，約在臺北市○○○路兄弟飯店後面麥當勞放款八萬元給
    伊，「江先生」要伊押身分證及簽二張本票，一張簽伊的名
    字，一張要伊不要押日期但要簽胞兄林周青之名字，「江先
    生」說沒押日期本票沒效，只是伊要是跑路，可以向伊家人
    找伊等語（見臺灣臺北地方法院檢察署九十八年度偵字第一
    三七○二號卷二第三七四頁）、證人林周青於警詢時陳稱：
    「江先生」打電話給伊表示伊有簽本票，所以伊要負責，不
    然要告伊等語（見同上卷第三八六頁）；證人林周青於檢察
    官訊問時結證稱：當時「江先生」打電話來時說可以用正常
    管道向伊要錢，因為伊有簽本票，但伊實際上沒簽等語（見
    同上卷第四八一頁）；被告徐佳榮於偵查中陳稱：伊與劉權
    緯一起去兄弟飯店那邊麥當勞拿錢給周秉毅，有叫周秉毅押
    身分證，並叫周秉毅簽二張本票，之所以要周秉毅一張簽自
    己名字，一張簽林周青名字，係怕周秉毅不還錢，想說如果
    之後周秉毅不還錢，就跟周秉毅說如果不還錢，就拿周秉毅
    簽的前開二本票去找周秉毅家人，後來周秉毅不還錢，有打
    電話跟林周青要錢，林周青不承認有簽本票等語（見臺灣臺
    北地方法院檢察署九十八年度偵字第一三七○二號卷一第一
    九七頁）；被告劉權緯於偵查中陳稱：伊要周秉毅簽二張本
    票，一張簽周秉毅名字，一張簽林周青名字，目的是如果周
    秉毅不還錢，打算嚇周秉毅說周秉毅偽造文書，伊有跟周秉
    毅說要拿林周青的本票去找林周青，後來周秉毅沒還錢，伊
    有打電話給林周青說：「你在我這邊有一張本票，看找你弟
    還清，叫你弟出面處理這條錢‧‧‧」等語（見同上卷一第
    二一三頁），另觀諸扣案如附表一編號七所示之本票（見
    本院卷第一一七頁上方本票），亦確有填載發票日、到期日
    、面額及發票人（即林周青）等本票絕對應記載事項，顯見
    證人周秉毅借款時，係由被告劉權緯、徐佳榮一同前往並意
    圖供行使之用而要求證人周秉毅未經其胞兄林周青同意簽具
    如附表一編號七所示之本票，堪以認定，被告劉權緯、徐
    佳榮事後於本院審理中翻異其詞，顯為事後卸責之詞，難以
    憑採。
  (三)被告劉權緯、徐佳榮共犯恐嚇部分：
  (1)訊據被告劉權緯、徐佳榮固坦稱渠等於周秉毅無力償還借款
    時曾前往周秉毅住家及致電向周秉毅之母周寶蓮及胞兄林周
    青稱：「你（指林周青）有簽本票，必須要負責，周秉毅的
    身分證押在我們這邊，我可以拿去報稅，讓周秉毅很麻煩」
    等情，惟矢口否認有何恐嚇犯行，並均辯稱：渠等對周秉毅
    家人很客氣，沒有恐嚇等語。
  (2)經查：被告劉權緯、徐佳榮於證人周秉毅無力償還借款時曾
    前往證人周秉毅住家及致電向證人周寶蓮及林周青稱：「你
    （指林周青）有簽本票，必須要負責，周秉毅的身分證押在
    我們這邊，我可以拿去報稅，讓周秉毅很麻煩」等語，為被
    告劉權緯、徐佳榮所坦稱，核與證人周寶蓮、林周青於警詢
    及偵查中結證證言大致相符，自堪信前開事實為真實。而證
    人林周青於警詢時陳稱：「江先生」打電話給伊表示伊有簽
    本票，所以伊要負責，不然要告伊，當時伊很害怕對方怎麼
    會有伊之本票，也怕對方不知道會拿去做什麼事等語（見臺
    灣臺北地方法院檢察署九十八年度偵字第一三七○二號卷二
    第三八六頁）；證人周寶蓮於偵查中結證稱：自稱「江先生
    」的那二人很客氣，在周秉毅出院後還來家裡探視，並表示
    如果要跟另一家地下錢莊「周先生」談債務，可以一起談，
    不會收利息，據伊所知，「江先生」這條債務是十萬先扣二
    萬，實拿八萬，還沒拿到利息。因為還欠地下錢莊錢，現在
    每天門打開就會怕等語（見同上卷第四八一頁、第四八二頁
    ），再分析前開被告劉權緯、徐佳榮對證人周寶蓮、林周青
    所稱話語，業已隱含以加害財產之事恐嚇證人周寶蓮、林周
    青之意，本件被告劉權緯、徐佳榮共同以加害財產之事恐嚇
    證人周寶蓮、林周青，致生危害於安全等犯行，均堪認定。
    被告劉權緯、徐佳榮前開辯解並無恐嚇云云，顯與事實不符
    ，難以憑採。
  (四)綜上所述，本件事證業已明確，被告劉權緯、徐佳榮、林揚
    智、陳紫淩、張敬佳、胡春蘭所犯上開犯行，均堪以認定。
二、論罪科刑部分：
  (一)所犯法條：
  (1)核被告劉權緯、徐佳榮就犯罪事實欄一所示行為，被告劉權
    緯係犯刑法第三百四十四條之重利罪、刑法第三百零五條之
    恐嚇罪、刑法第二百十條之偽造私文書罪（係指如附表一編
    號五所示部分）及刑法第二百零一條第一項之偽造有價證
    券罪（係指如附表一編號七所示部分）；被告徐佳榮係犯
    刑法第三百四十四條之重利罪、刑法第三百零五條之恐嚇罪
    及刑法第二百零一條第一項之偽造有價證券罪（係指如附表
    一編號七所示部分）。
  (2)被告胡春蘭基於幫助被告劉權緯、徐佳榮共同重利之意思而
    為構成要件以外之行為即提供帳戶供助力促上開共同重利犯
    行之實現，為幫助犯，核被告胡春蘭所為，係犯刑法第三百
    四十四條之幫助共同重利罪。
  (3)核被告劉權緯、林揚智、陳紫淩、張敬佳就犯罪事實欄二所
    示之行為，均係犯期貨交易法第一百十二條第三款非法經營
    期貨交易業務罪及證券交易法第一百七十五條非法經營證券
    業務罪（起訴書漏引此法條，經本院當庭告知前開被告所犯
    法條）。
  (4)被告徐佳榮基於幫助被告劉權緯、林揚智、陳紫淩、張敬佳
    共同非法經營期貨交易、證券業務犯罪之意思而為構成要件
    以外之行為即提供帳戶供助力促上開共同非法經營期貨交易
    、證券業務犯行之實現，為幫助犯，核被告徐佳榮所為，係
    犯期貨交易法第一百十二條第三款之幫助共同非法經營期貨
    交易業務罪及證券交易法第一百七十五條幫助共同非法經營
    證券業務罪（起訴疏漏引證券交易法第一百七十五條之法條
    ，經本院當庭告知被告徐佳榮所犯法條）。
  (二)被告劉權緯部分：
  (1)本案檢察官雖未就被告劉權緯就如附表一編號五、編號七
    所示文件分別涉犯偽造文書、偽造有價證券部分、如附表
    一編號一九號所示重利部分提起公訴，惟前開漏未起訴部分
    與其餘經檢察官起訴重利且經本院認定有罪部分有想像競合
    之一罪關係，且經本院當庭告知被告，本院自應併與審理。
  (2)被告劉權緯與被告徐佳榮、證人周秉毅（證人周秉毅為偽造
    有價證券部分之共同正犯）就前開重利、恐嚇、偽造有價證
    券犯行；被告劉權緯與林揚智、陳紫淩、張敬佳、「鄭家琪
    」就前開非法經營期貨交易業務、非法經營證券業務犯行；
    被告劉權緯與證人黃疆銘就偽造私文書部分，分別有犯意聯
    絡及行為分擔，為共同正犯。
  (3)被告劉權緯與證人黃疆銘在如附表一編號五所示私文書上
    偽造「黃威龍」之署押；被告劉權緯與證人周秉毅在如附表
    一編號七所示有價證券上偽造「林周青」署押，分為偽造
    私文書、偽造有價證券之低度行為，均不另論罪。
  (4)被告劉權緯所犯刑法第三百四十四條重利犯行，其本質即有
    反覆繼續為之的性質，是以被告劉權緯反覆所為前開行為，
    應係基於一個經營業務目的所為之數次交易行為，乃集合犯
    ，因此應包括以一罪論，而被告劉權緯於一經營重利行為，
    同時涉犯重利、偽造有價證券、偽造私文書等罪名，為一行
    為觸犯數罪名之想像競合犯，應依刑法第五十五條之規定從
    重論以刑法第二百零一條第一項之偽造有價證券罪。
  (5)被告劉權緯所犯期貨交易法第一百十二條第三款非法經營期
    貨交易業務、證券交易法第一百七十五條非法經營證券業務
    犯行，其本質即有反覆繼續為之的性質，是以被告劉權緯反
    覆所為前開行為，應係基於一個經營業務目的所為之數次交
    易行為，乃集合犯，因此應各包括以一罪論，而被告劉權緯
    係以一經營行為，同時經營前開二種非法期貨交易、證券業
    務，為一行為觸犯二罪名之想像競合犯，應依刑法第五十五
    條之規定從重論以期貨交易法第一百十二條第三款之非法經
    營期貨交易業務罪。
  (6)被告劉權緯所犯前開偽造有價證券罪、非法經營期貨交易業
    務罪及恐嚇罪，犯意各別，行為不同，應分論併罰。
  (三)被告徐佳榮部分：
  (1)公訴人認本案被告徐佳榮提供前開帳戶之行為係與被告劉權
    緯、林揚智、陳紫淩、張敬佳、「鄭家琪」共同非法經營期
    貨交易、證券業務而提起公訴，然本案被告徐佳榮就此部分
    所為之行為僅限於提供帳戶資料供非法經營期貨交易、證券
    業務使用之構成要件以外之行為，並無任何證據資料顯示被
    告徐佳榮有參與本案非法經營期貨交易、證券業務之構成要
    件行為分擔或與其餘被告有犯意聯絡，是檢察官以被告徐佳
    榮為非法經營期貨交易、證券業務之共同正犯而提起公訴，
    顯有所誤會，惟公訴人據以起訴之犯罪事實與本院認定之上
    開事實，基本社會事實核屬同一，且經本院當庭諭知被告徐
    佳榮可能觸犯上開罪嫌，起訴法條應予變更。
  (2)本案檢察官雖未被告徐佳榮就如附表一編號七所示文件涉
    犯偽造有價證券部分、如附表一編號一九號所示重利部分提
    起公訴，惟前開漏未起訴部分與其餘經檢察官起訴重利且經
    本院認定有罪部分有想像競合之一罪關係，且經本院當庭告
    知被告，本院自應併與審理。
  (3)被告徐佳榮與被告劉權緯、證人周秉毅（證人周秉毅為偽造
    有價證券部分之共同正犯）就前開重利、恐嚇、偽造有價證
    券犯行，有犯意聯絡及行為分擔，為共同正犯。而被告徐佳
    榮係基於幫助之犯意而為共同非法經營期貨交易業務、證券
    業務構成要件以外之行為，係刑法第三十條第一項所定之幫
    助犯，依刑法第三十條第二項之規定減輕其刑。
  (4)被告徐佳榮與證人周秉毅在如附表一編號七所示有價證券
    上偽造「林周青」署押，為偽造有價證券之低度行為，不另
    論罪。
  (5)被告徐佳榮所犯刑法第三百四十四條重利犯行，其本質即有
    反覆繼續為之的性質，是以被告徐佳榮反覆所為前開行為，
    應係基於一個經營業務目的所為之數次交易行為，乃集合犯
    ，因此應包括以一罪論，而被告徐佳榮於一經營重利行為，
    同時涉犯重利、偽造有價證券罪名，為一行為觸犯數罪名之
    想像競合犯，應依刑法第五十五條之規定從重論以刑法第二
    百零一條第一項之偽造有價證券罪。
  (6)被告徐佳榮所犯幫助共同非法經營期貨交易業務、幫助共同
    非法經營證券業務犯行，被告徐佳榮係基於一同時提供帳戶
    之幫助行為而觸犯上開數罪名，為一行為觸犯二罪名之想像
    競合犯，應依刑法第五十五條之規定從重論以幫助共同非法
    經營期貨交易業務罪。
  (7)被告徐佳榮所犯前開偽造有價證券罪、幫助共同非法經營期
    貨交易業務罪及恐嚇罪，犯意各別，行為不同，應分論併罰
    。
  (四)被告胡春蘭部分：
    被告胡春蘭係基於幫助之犯意而為重利構成要件以外之行為
    ，係刑法第三十條第一項所定之幫助犯，依刑法第三十條第
    二項之規定減輕其刑。
  (五)被告林揚智、陳紫淩、張敬佳部分：
  (1)被告林揚智、陳紫淩、張敬佳與「鄭家琪」、被告劉權緯就
    前開非法經營期貨交易業務、非法經營證券業務犯行，有犯
    意聯絡及行為分擔，為共同正犯。
  (2)被告林揚智、陳紫淩、張敬佳所犯期貨交易法第一百十二條
    第三款非法經營期貨交易業務、證券交易法第一百七十五條
    非法經營證券業務犯行，其本質即有反覆繼續為之的性質，
    是以被告林揚智、陳紫淩、張敬佳反覆所為前開行為，應係
    基於一個經營業務目的所為之數次交易行為，乃集合犯，因
    此應各包括以一罪論，而被告林揚智、陳紫淩、張敬佳係以
    一經營行為，同時經營前開二種非法期貨交易、證券業務，
    為一行為觸犯二罪名之想像競合犯，應依刑法第五十五條之
    規定從重論以期貨交易法第一百十二條第三款之非法經營期
    貨交易業務罪。
  (六)科刑部分：
  (1)被告徐佳榮就本案偽造有價證券部分，係因一時短於思慮且
    受僱於被告劉權緯而為之犯行，並斟酌全案情節，被告徐佳
    榮上開犯行並未產生重大之損害，倘處以上開罪名最輕本刑
    ，猶嫌過重，顯為情輕法重，被告徐佳榮本案偽造有價證券
    犯行既有前開顯可憫恕之處，爰依刑法第五十九條規定減輕
    其刑。
  (2)爰審酌被告劉權緯、徐佳榮、林揚智、陳紫淩、張敬佳分於
    偵查及本院審理中坦白部分、全部承認犯行，犯後態度良好
    ，另參以被告劉權緯、徐佳榮、林揚智、陳紫淩、張敬佳、
    胡春蘭犯罪動機、目的、犯罪持續之期間長短、參與犯罪之
    程度及犯行對於社會金融體系影響程度，被告劉權緯惡性最
    重、被告徐佳榮次之、被告林揚智再次之、被告陳紫淩、張
    敬佳、胡春蘭最末等情節，分別量處如主文所示，被告劉權
    緯、徐佳榮部分並定應執行刑如主文所示，被告胡春蘭部分
    並諭知易科罰金之折算標準如主文所示。
  (3)另被告林揚智、陳紫淩、張敬佳均未曾因故意犯罪受有期徒
    刑以上刑之宣告，有臺灣高等法院被告前案紀錄表在卷可稽
    ，且被告林揚智、陳紫淩、張敬佳於本院審理中均表示悔意
    ，本院信被告林揚智、陳紫淩、張敬佳經此教訓當知所警惕
    而無再犯之虞，本院因認對渠等所宣告之刑，以暫不執行為
    適當，爰併予宣告緩刑如主文所示。被告林揚智部分並宣告
    緩刑期內付保護管束，且向公益團體、地方自治團體或社區
    提供六十小時之義務勞務，以啟自新。
  (4)扣案如附表一編號五所示之文件上之「黃威龍」署押，為
    偽造之署押；如附表一編號七所示之本票，為偽造之有價
    證券，應分依刑法第二百十九條、第二百零五條之規定併與
    宣告沒收。
三、公訴意旨另以：被告劉權緯、徐佳榮乘孫瑋佑、王銘忠、林
    復忠、張俊雄、周炳郎、史明潔、張鳴和急迫而貸與金錢，
    並收取與原本顯不相當之重利，亦認被告劉權緯、徐佳榮就
    前開部分亦涉犯重利罪而與前開本院認定重利部分有裁判上
    一罪關係。訊據被告劉權緯、徐佳榮固坦承有與孫瑋佑、王
    銘忠、林復忠、張俊雄、周炳郎、史明潔、張鳴和相關之資
    料在土地銀行保管箱內而為警查獲，惟均堅決否認就前開部
    分有何重利行為，被告劉權緯辯稱：伊係自九十六年起開設
    地下錢莊，孫瑋佑等人之資料分為九十一年、九十四年、九
    十五年間，均為友人寄放在伊處之物品等語，經查：證人林
    復忠於本院審理中到庭結證稱：伊好像有看過徐佳榮，但也
    不確定，不記得是否看過在庭被告等語；證人孫瑋佑於本院
    審理中到庭結證稱：伊曾向地下錢莊借款，伊已經不記得在
    庭被告是否為當時借錢給伊的人等語；證人張鳴和於本院審
    理中到庭結證稱：伊並未向地下錢莊借款過，伊曾經因為公
    司營運不好而出售股份與他人等語，而觀諸相關扣案資料（
    見本院卷第一三九頁至第一四六頁），相關擔保資料之時間
    亦確實均在九十六年之前，檢察官起訴本案被告劉權緯、徐
    佳榮重利犯行時間亦認定為自九十七年二月起至九十八年六
    月五日為警查獲為止，且卷內並無其他證據資料顯示被告劉
    權緯、徐佳榮就孫瑋佑、王銘忠、林復忠、張俊雄、周炳郎
    、史明潔、張鳴和部分確有重利之犯行，是本案實難認被告
    劉權緯、徐佳榮就上開部分構成重利犯行，然因公訴人認被
    告劉權緯、徐佳榮所涉此部分罪嫌倘成立犯罪，與本院前揭
    論罪科刑部分有一罪關係，是爰就上開部分不另為無罪之諭
    知。
貳、無罪部分：
一、追加起訴意旨另以：陳紹鴻與劉權緯、徐佳榮共同基於重利
    之犯意聯絡，於民國九十七年一月間起，先後由劉權緯租用
    臺北市○○○路○段二○○號四樓及臺北市○○路○段二八
    九號三樓等處房屋，經營俗稱之「地下錢莊」，並以「江先
    生」之名義，在蘋果日報及自由時報上刊登借款廣告，迨急
    需用錢之黃美珍、劉德漢經由友人介紹或以撥打廣告上之0
    000000000號電話向陳紹鴻、劉權緯、徐佳榮等人
    借款，渠等即告知利息計算方式係每借新臺幣（下同）一萬
    元，須先扣除第一期利息一千元，以十天為一期，每期利息
    一萬元（月息三十分），且須交付國民身份證正本或簽發本
    票、支票憑供擔保，而黃美珍、劉德漢因陷於急迫、輕率或
    無經驗而借得如附表二所示之款項後，復依約將本金及利息
    轉入如附表二所示之指定帳戶，再由劉權緯或徐佳榮前往銀
    行提領，以此方式向黃美珍、劉德漢收取與原本顯不相當之
    重利，因認被告陳紹鴻就如附表二黃美珍、劉德漢借款部分
    與被告劉權緯、徐佳榮共犯刑法第三百四十四條之重利罪嫌
    。
二、按犯罪事實應依證據認定之，無證據不得認定犯罪事實，又
    不能證明被告犯罪者，應諭知無罪之判決，刑事訴訟法第一
    百五十四條第二項及第三百零一條第一項分別定有明文。次
    按認定犯罪事實所憑之證據，雖不以直接證據為限，間接證
    據亦包括在內；然而無論直接或間接證據，其為訴訟上之證
    明，須於通常一般之人均不致有所懷疑，而得確信其為真實
    之程度者，始得據為有罪之認定，倘其證明尚未達到此一程
    度，而有合理之懷疑存在時，事實審法院復已就其心證上理
    由予以闡述，敘明其如何無從為有罪之確信，因而為無罪之
    判決，尚不得任意指為違法，最高法院則著有七十六年臺上
    字第四九八六號判例要旨可參。
三、公訴人認被告陳紹鴻就前開部分涉犯重利罪嫌，係以扣押物
    品清單、劉德漢借款之個人信貸基本資料表、借款時提供之
    身份證影本、名片各一張及宏琦科技股份有限公司簽發之華
    南銀行北新分行支票二張、胡春蘭之國泰世華銀行新湖分行
    帳號000000000000號帳戶、黃美珍之女朱沛瑜
    在新光銀行城內分行帳戶、被告劉權緯之中國信託銀行城東
    分行帳號00000000000號帳戶、被告徐佳榮之中
    國信託銀行城東分行帳號00000000000號帳戶之
    交易明細表、國泰世華銀行客戶存提款現鈔一百萬元以上登
    記簿、大額通貨交易複式查詢系統表、被告陳紹鴻、劉權緯
    、徐佳榮之供述為論據。訊據被告陳紹鴻固承認其與被告劉
    權緯之間有金錢借貸往來，惟堅決否認檢察官起訴之共同重
    利之行為，並辯稱：伊雖借錢給劉權緯，但不知劉權緯之用
    途為何，另於劉德漢借款時，伊並未拿一百八十萬元去給劉
    德漢等語。經查：
  (一)本案分析前開檢察官追加起訴被告陳紹鴻所涉犯犯罪事實，
    係指被告陳紹鴻與被告劉權緯、徐佳榮，於九十七年一月間
    起共同基於重利之犯意聯絡而乘黃美珍、劉德漢急需用款之
    際貸與款項，並收取與原本顯不相當之重利，是本院就被告
    陳紹鴻部分僅能就檢察官前開追加起訴部分加以審究，合先
    敘明。
  (二)證人劉德漢於九十八年十一月十八日前往調查局接受詢問時
    陳稱：九十八年農曆過年前，宏琦公司有周轉困難，而於九
    十八年一月二十一日，有一位自稱民間資融代辦業者之男子
    致電詢問伊是否需要資金周轉，伊即告知需現金二百萬元，
    該名男子即與伊約隔日見面，隔日下午，即有分別自稱「小
    李」、「小周」之年輕男子（一個約莫三十幾歲，一個約莫
    二十七、八歲）拿現金一百八十萬元給伊，伊即開立面額二
    百萬元支票、本票各一張及面額各為十八萬餘元之支票交付
    前開男子，並有約定十日算一次利息，每日利息百分之一，
    在往來取息過程，伊見過這組人馬中其中四個人均為年輕男
    子，約莫三十歲上下等語（見本案追加起訴部分調查局卷證
    物三之一）；證人劉德漢於九十九年四月六日檢察官訊問時
    結證稱：「（問：是誰放款給你的？）答：編號一的人我比
    較確定，另外兩個我看照片沒辦法確認。（問：編號一是拿
    一百八十萬元給你的人？）答：是當場交現金。」（見本案
    追加起訴部分臺灣臺北地方法院檢察署九十八年度偵字第一
    九三八四號卷第一七一頁、第一七二頁）；證人劉德漢於本
    院審理中結證稱：伊曾因宏琦公司週轉不靈而向地下錢莊借
    款，當時借款時有兩個人拿錢來借伊，檢察官在偵查中有提
    示照片問伊說是否拿錢來的人是這兩個人，因為來交錢的其
    中一人有戴眼鏡，檢察官提示照片時，伊即說很像，至於到
    庭之被告是否有當時拿錢給伊的人，伊不敢肯定，（經本院
    命全數到庭男性被告，包含被告劉權緯、徐佳榮、陳紹鴻、
    林揚智站起讓證人指認）劉權緯的樣子有點像，戴眼鏡的人
    比較高、比較瘦、比較年輕，身高大約一百七十幾公分，那
    個戴眼鏡人當庭並沒有看到等語（見本院卷第一六一頁、第
    一六二頁），而本案被告陳紹鴻於證人劉德漢九十八年借款
    之際，業已年屆四十二歲，且觀諸卷內所附被告陳紹鴻照片
    （見本案追加起訴部分臺灣臺北地方法院檢察署九十八年度
    偵字第一九三八四號卷第九頁編號一照片），亦難使人由被
    告陳紹鴻之外型得其年僅三十歲上下之印象，是實難認證人
    劉德漢於接受調查局詢問時所指之放款男子係指被告陳紹鴻
    。另證人劉德漢還款之帳戶亦為被告胡春蘭帳戶一節，亦有
    相關往來明細資料在卷（見本案追加起訴部分調查局卷證物
    三之三、三之四）可參，再參以證人劉德漢前開接受調查局
    詢問、檢察官訊問、本院審理中證言前後反覆之內容，本案
    貸放款項與證人劉德漢之人是否包含被告陳紹鴻，並非無疑
    。
  (三)證人黃美珍於調查局接受詢問時陳稱：伊曾按報紙周轉資金
    的廣告，用身分證借款六、七萬元，對方跟伊約在松山區街
    上，一個年輕男子開車拿現金給伊，伊很快就還款等語（見
    本案追加起訴部分調查局卷證一之二），證人黃美珍於檢察
    官訊問時結證稱：伊只見過放款者一次，不記得是誰放款給
    伊等語（見本案追加起訴部分臺灣臺北地方法院檢察署九十
    八年度偵字第一九三八四號卷第一七一頁），而證人黃美珍
    還款之帳戶則分為被告劉權緯、徐佳榮之帳戶，亦有存款帳
    戶存提交易明細查詢單在卷（見本案追加起訴部分調查局卷
    證一之三）可參，是此部分亦難認與被告陳紹鴻有關。
  (四)觀諸被告徐佳榮、劉權緯之警詢、偵查筆錄，被告徐佳榮、
    劉權緯均未曾指述證人黃美珍、劉德漢部分係由被告陳紹鴻
    負責貸放或相關貸放資金與被告陳紹鴻有關，另參以其餘檢
    察官引用之證物，亦均難認定前開貸放款項與證人劉德漢、
    黃美珍部分與被告陳紹鴻有關，綜上各節，檢察官所提出之
    證據並無法證明被告陳紹鴻就前開部分與被告劉權緯、徐佳
    榮共犯重利犯行，此外，復查無其他積極證據，足資證明被
    告陳紹鴻確有檢察官所指之上開犯行，揆諸首揭規定及說明
    ，本案既不能證明被告陳紹鴻犯罪，即應為無罪判決之諭知
    。
  (五)至於依據卷內資料顯示被告陳紹鴻代被告劉權緯租借銀行保
    險箱以擺放貸放款項所收得之證件及票據、被告陳紹鴻介紹
    被告劉權緯租得供經營地下錢莊之房屋、被告陳紹鴻曾借款
    與被告劉權緯等部分，是否涉嫌幫助被告劉權緯重利犯行，
    並非在檢察官起訴書所指被告陳紹鴻犯罪範圍內，且因本案
    就被告陳紹鴻部分為無罪之諭知，業如前述，是本院就前開
    部分自難併與審理，應由檢察官另為適法之處理。
、不受理部分：
一、追加起訴意旨略以：
  (一)被告劉權緯、徐佳榮共同基於重利之犯意聯絡，於民國九十
    七年一月一月間起，先後由劉權緯租用臺北市松山區○○○
    路○段二○○號四樓及臺北市○○路○段二八九號三樓等處
    房屋，經營俗稱之「地下錢莊」，並以「江先生」之名義，
    在蘋果日報及自由時報上刊登借款廣告，迨急需用錢之黃美
    珍、劉德漢經由友人介紹或以撥打廣告上電話向劉權緯、徐
    佳榮等人借款，渠等即告知利息計算方式係每借一萬元，須
    先扣除第一期利息一千元，以十天為一期，每期利息一萬元
    （月息三十分），且須交付國民身分證正本或簽發本票、支
    票憑供擔保，而黃美珍、劉德漢因陷於急迫、輕率或無經驗
    而借得如附表二所示之款項後，復依約將本金及利息轉入如
    附表一所示之指定帳戶，再由劉權緯或徐佳榮前往銀行提領
    ，以此方式向黃美珍、劉德漢收取與原本顯不相當之重利。
  (二)劉權緯、徐佳榮明知期貨商須經主管機關即財政部證券暨期
    貨管理委員會之許可並發給許可證照，始得營業，非期貨商
    不得經營期貨交易業務，竟共同基於經營期貨交易業務之犯
    意聯絡，未經許可，於九十七年五月間，在不詳處所設立地
    下期貨交易盤口，招攬呂文榮從事臺股指數選擇權之期貨交
    易，其方式係以臺股收盤指數為期貨選擇權標的，由呂文榮
    研判未來臺股收盤之指數漲跌情形，決定每口買入之指數，
    以點為計價單位，每點二百元，直接撥打電話聯繫下單，依
    未來台股收盤之指數實際漲跌決定盈虧（例如：每口買入七
    千點，臺股指數於未來履約期之收盤點數上漲至七千一百點
    時，呂文榮即獲利二萬元；反之，臺股指數於未來履約期之
    收盤點數下跌至六千九百點時，呂文榮即虧損二萬元），每
    口交易向呂文榮收取三百元至四百元不等之手續費，免收保
    證金，而呂文榮下單後，則將手續費及交易款自其中國信託
    銀行帳戶匯入附表三所示之劉權緯及徐佳榮帳戶內，並由劉
    權緯在結算盈虧後，付款予呂文榮，以此方式經營期貨交易
    業務牟利。
  (三)因認被告劉權緯、徐佳榮就前開犯行分別涉犯重利罪、非法
    經營期貨交易業務罪而追加起訴。
二、按案件已經提起公訴或自訴之案件，在同一法院重行起訴者
    ，應諭知不受理之判決，刑事訴訟法第三百零三條第二款定
    有明文。經查：本案被告劉權緯、徐佳榮自九十七年二月起
    經營重利行為、被告劉權緯自九十八年一月起非法經經營期
    貨交易業務、被告徐佳榮提供玉山銀行帳戶供非法經營期貨
    交易業務部分，業據檢察官以九十八年度偵字第一三七○二
    號、第一三九九二號、第一九三八四號、第二五二○○號對
    被告劉權緯、徐佳榮提起公訴（即本案原起訴部分），而重
    利、非法經營期貨交易業務部分，其本質即有反覆繼續為之
    的性質，期間基於一個經營業務目的所為之數次交易行為，
    乃集合犯，因此應包括以一罪論，且檢察官亦未提出任何證
    據資料足認被告劉權緯、徐佳榮有何另行起意之情，是檢察
    官追加起訴所指被告劉權緯另涉犯重利、非法經營期貨交易
    業務部分、被告徐佳榮涉犯重利部分，應為本案原起訴部分
    起訴效力所及；另被告徐佳榮提供玉山銀行、中國信託城東
    分行帳戶供非法經營期貨交易業務之用部分，亦為一次幫助
    行為所提供，是檢察官追加起訴所指被告徐佳榮提供帳戶幫
    助非法經營期貨交易業務部分（檢察官追加起訴認被告徐佳
    榮為共犯非法經營期貨交易業務部分，容或有所誤會，起訴
    法條應予變更，詳如前述），亦應為本案原起訴部分起訴效
    力所及，揆諸前開規定及說明，本案檢察官前開追加起訴被
    告劉權緯、徐佳榮重利、被告劉權緯非法經營期貨交易業務
    、被告徐佳榮幫助非法經營期貨交易業務部分，爰均為不受
    理判決之諭知。
據上論斷，應依刑事訴訟法第二百九十九條第一項前段、第三百
條、第三百零一條第一項、第三百零三條第二款，期貨交易法第
一百十二條第三款、證券交易法第一百七十五條，刑法第十一條
前段、第二十八條、第三十條、第二百零一條第一項、第二百時
條、第三百零五條、第三百四十四條、第五十五條、第五十九條
、第四十一條第一項前段、第七十四條第一項第一款、第二項第
五款、第九十三條第一項第二款，第二零五條、第二百十九條，
刑法施行法第一條之一，判決如主文。
本案經檢察官周懷廉到庭執行職務
中    華    民    國    99    年    9     月    17    日
                        臺灣臺北地方法院刑事第一庭
                            審判長法  官    陳興邦
                                  法  官    蘇嘉豐
                                  法  官    唐于智
上正本證明與原本無異。
如不服本判決，應於判決送達後10日內，向本院提出上訴狀。
                                  書記官    陳家欣
中    華    民    國    99    年    9     月    17    日
附錄本案論罪法條
刑法第344條
乘他人急迫、輕率或無經驗貸以金錢或其他物品，而取得與原本
顯不相當之重利者，處1 年以下有期徒刑、拘役或科或併科1千
元以下罰金。
刑法第216條
行使第 210 條至第 215 條之文書者，依偽造、變造文書或登載
不實事項或使登載不實事項之規定處斷。
刑法第210條
偽造、變造私文書，足以生損害於公眾或他人者，處 5 年以下
有期徒刑。
刑法第201條第1項
意圖供行使之用，而偽造、變造公債票、公司股票或其他有價證
券者，處3 年以上 10 年以下有期徒刑，得併科 3 千元以下罰
金。
刑法第305條
以加害生命、身體、自由、名譽、財產之事，恐嚇他人致生危害
於安全者，處2 年以下有期徒刑、拘役或3 百元以下罰金。
證券交易法第44條第1項
證券商須經主管機關之許可及發給許可證照，方得營業；非證券
商不得經營證券業務。
證券交易法第175條
違反第18條第1 項、第22條、第28條之2 第1 項、第43條第1 項
、第43條之1 第2 項、第3 項、第43條之5 第2 項、第3 項、第
43條之6 第1 項、第44條第1項 至第3 項、第60條第1 項、第62
條第1 項、第93條、第96條至第98條、第116 條、第120 條或第
160 條之規定者，處2 年以下有期徒刑、拘役或科或併科新臺幣
180 萬元以下罰金。
期貨交易法第56條第1項
非期貨商除本法另有規定者外，不得經營期貨交易業務。
期貨交易法第112 條
有下列情事之一者，處7 年以下有期徒刑，得併科新臺幣300 萬
元以下罰金：
一、未經許可，擅自經營期貨交易所或期貨交易所業務者。
二、未經許可，擅自經營期貨結算機構者。
三  違反第 56 條第 1 項之規定者。
四、未經許可，擅自經營槓桿交易商者。
五、未經許可，擅自經營期貨信託事業、期貨經理事業、期貨顧
    問事業或其他期貨服務事業者。
六  期貨信託事業違反第 84 條第 1 項規定募集期貨信託基金
    者。
七  違反第 106 條、第 107 條或第 108 條第 1 項之規定者。
附表一
┌─┬────┬───────────────────────┐
│編│借款人  │提供擔保品                                    │
│號│        │                                              │
├─┼────┼───────────────────────┤
│1 │葉威麟  │發票人為昌亞不動產股份有限公司葉增龍、面額10│
│  │        │  萬元、背書人葉威麟、發票日為980610之支票1 張│
├─┼────┼───────────────────────┤
│2 │簡廷峰  │健保卡                                      │
│  │        │發票人為簡廷峰、受款人為胡春蘭、發票日為9804│
│  │        │  27、金額6 萬元之支票1 張。                  │
├─┼────┼───────────────────────┤
│3 │歐連將  │身分證                                      │
│  │        │行照影本                                    │
│  │        │發票人為歐連將、面額為1 萬元之本票1 張      │
├─┼────┼───────────────────────┤
│4 │劉德漢  │身分證影本                                  │
│  │        │發票人為宏琦公司劉德漢、發票日980427、面額各│
│  │        │  為40萬元之支票共2張                         │
├─┼────┼───────────────────────┤
│5 │黃疆銘  │駕照                                        │
│  │        │發票人為黃疆銘、面額8 萬元之本票1 張        │
│  │        │經偽造發票人為黃威龍、面額8 萬元之本票1 張（│
│  │        │  無發票日）                                  │
├─┼────┼───────────────────────┤
│6 │饒理    │駕照                                        │
│  │        │發票人為饒理、面額15萬元、發票日、到期日均為│
│  │        │  980121之本票1 張                            │
│  │        │發票人為饒理、面額5 萬元、到期日980206之本票│
│  │        │  1 張                                        │
├─┼────┼───────────────────────┤
│7 │周秉毅  │身分證                                      │
│  │        │經偽造發票人為林周青、發票日、到期日均為9712│
│  │        │  11 、面額10萬元之本票1張                    │
│  │        │發票人為周秉毅、發票日、到期日均為971211、面│
│  │        │  額10萬元之本票1張                           │
├─┼────┼───────────────────────┤
│8 │張艾莉  │發票人為張艾莉、發票日為980307、面額各為50萬│
│  │        │  元之支票共2張                               │
├─┼────┼───────────────────────┤
│9 │劉智強  │身分證影本                                  │
│  │        │發票人為劉智強、發票日為980212、面額15萬元支│
│  │        │  票1張                                       │
├─┼────┼───────────────────────┤
│10│沈清結  │身分證                                      │
│  │        │發票人為沈清結、發票日為980526、面額9 萬元本│
│  │        │  票1張                                       │
├─┼────┼───────────────────────┤
│11│游崑明  │發票人為游崑明、發票日為970607、面額50萬元支│
│  │        │  票1 張                                      │
│  │        │發票人為游崑明、發票日為970905、面額50萬元支│
│  │        │  票1張                                       │
│  │        │發票人為游崑明、發票日為980415、面額50萬元支│
│  │        │  票1張                                       │
│  │        │發票人為游崑明、發票日為980605、面額50萬元支│
│  │        │  票1張                                       │
│  │        │發票人為興隆國際開發有限公司陳育晶、面額22萬│
│  │        │  8000元支票1張                               │
├─┼────┼───────────────────────┤
│12│朱孟娟  │發票人為好琍錸國際開發有限公司陳澧得、發票日│
│  │        │  為961231、面額58萬1800元支票1 張            │
│  │        │發票人為好琍錸國際開發有限公司陳澧得、發票日│
│  │        │  為961030、面額48萬6200元支票1 張            │
│  │        │發票人為國陽光學有限公司譚震宇、發票日為9605│
│  │        │  26、面額150萬元支票1 張                     │
│  │        │發票人為國陽光學有限公司譚震宇、面額100萬元 │
│  │        │  支票1 張                                    │
│  │        │發票人為長弘眼鏡有限公司鄭武松、發票日為9610│
│  │        │  31、面額30萬元支票1 張                      │
│  │        │發票人為長弘眼鏡有限公司鄭武松、發票日為9611│
│  │        │  31、面額30萬元支票1 張                      │
│  │        │發票人為長弘眼鏡有限公司鄭武松、發票日為9612│
│  │        │  31、面額30萬元支票1 張                      │
│  │        │發票人為賓得視光學科技有限公司許靜綺、發票日│
│  │        │  為961031、面額36萬元支票1 張                │
│  │        │發票人為賓得視光學科技有限公司許靜綺、發票日│
│  │        │  為961131、面額36萬元支票1 張                │
│  │        │發票人為賓得視光學科技有限公司許靜綺、發票日│
│  │        │  為961231、面額36萬元支票1 張                │
├─┼────┼───────────────────────┤
│13│蘇三龍  │身分證                                      │
│  │        │發票人為蘇三龍、發票日為980601、面額5 萬元本│
│  │        │  票1張                                       │
├─┼────┼───────────────────────┤
│14│蔡志達  │發票人為蔡志達、發票日為970612、面額8 萬2000│
│  │        │  元本票1張                                   │
│  │        │發票人為蔡志達、發票日為970414、到期日970423│
│  │        │  、面額12萬元本票1張                         │
├─┼────┼───────────────────────┤
│15│周鴻麟  │健保卡                                      │
│  │        │發票人為周鴻麟、到期日為971121、面額30萬元本│
│  │        │  票1張                                       │
├─┼────┼───────────────────────┤
│16│許生松  │駕照                                        │
│  │        │發票人為許生松、發票日為971205、面額20萬元本│
│  │        │  票1張                                       │
│  │        │發票人為不詳公司顏幸福、發票日為980204、面額│
│  │        │  10萬元支票1張                               │
├─┼────┼───────────────────────┤
│17│賴趙麗卿│身分證                                      │
│  │        │發票人為賴趙麗卿、面額各為3萬元支票共2張    │
├─┼────┼───────────────────────┤
│18│林楷文  │發票人為林楷文、發票日為970829、面額20萬元支│
│  │        │  票1張                                       │
│  │        │發票人為興隆國際開發有限公司陳育晶、面額45萬│
│  │        │  元支票1張                                   │
├─┼────┼───────────────────────┤
│19│韋雅萍  │發票人為華崴珠寶有限公司韋雅萍、發票日為9604│
│  │        │  06、面額100萬元支票1張                      │
│  │        │發票人為肯崴國際珠寶行韋雅萍、面額80 萬元支 │
│  │        │  票1張                                       │
├─┼────┼───────────────────────┤
│20│黃美珍  │身分證（未扣案）                            │
│  │（借款時│本票（未扣案）                              │
│  │為97年10│                                              │
│  │月間某日│                                              │
│  │）      │                                              │
└─┴────┴───────────────────────┘
附表二：
 （一）黃美珍於97年10月間某日，持國民身份證向劉權緯、徐
       佳榮借貸約6 、7 萬元，並使用女兒朱沛瑜在新光銀行
       城內分行之帳戶，分別於同年10月21日轉帳12824 元至
       劉權緯在中國信託銀行城東分行帳號00000000000 號帳
       戶、於同年10月23日轉帳30017 元至徐佳榮在中國信託
       銀行城東分行帳號00000000000 號帳戶、於同年10月24
       日各轉帳9157元、10490 元至前開劉權緯、徐佳榮之中
       國信託銀行城東分行帳戶、於同年11月4 日轉帳30017
       元至前開劉權緯之中國信託銀行城東分行帳戶。
 （二）劉德漢於98年1 月21日持200 萬元之支票、本票各1 張
       及18萬元之支票3 張向陳紹鴻、劉權緯、徐佳榮借貸180
       萬元，渠等並於每月之約定時間前往劉德漢位於臺北縣
       新店市○○路○ 段12號15樓之宏琦科技股份有限公司，
       向劉德漢收取新簽發之本金及利息支票，劉德漢並曾於
       98年2 月20日、5 月6 日各匯18萬元、12萬6 千元至胡
       春蘭（涉犯幫助重利罪嫌部分業經本署檢察官提起公訴
       ）之國泰世華銀行新湖分行帳號000000000000 號 帳戶
       內，而劉德漢迄98年5 月底還清借款為止，共繳付約250
       萬元至270 萬元予陳紹鴻等人。
附表三、呂文榮匯款予劉權緯、徐佳榮之時間及金額：
（一）97年7 月15日匯款14602 元、7 月20日匯款12013 元、7
      月25日匯款5308元至劉權緯在合作金庫銀行城東分行帳號
      000000000000號帳戶內。
（二）97年9 月3 日匯款19368 元、9 月4 日匯款10111 元、9
      月9 日匯款3 萬元、9 月17日匯款10143 元、9 月18日匯
      款19929 元、9 月24日匯款13380 元、9 月26日匯款3萬
      元、9 月28日匯款4419元、10月2 日匯款15048 元、10月
      6 日匯款21612 元、10月9 日匯款20325 元及2836 元 至
      劉權緯在中國信託銀行城東分行帳號00000000000 號帳戶
      內。
（三）97年10月18日匯款6898元、10月21日匯款13906 元、10月
      25日匯款5279元、10月29日匯款15325 元至徐佳榮在中國
      信託銀行城東分行帳號00000000000 號帳戶內。

司法院資訊處製作；財團法人民間司法改革基金會備份。
